【裁判字號】    89,簡上,121
【裁判日期】    900321
【裁判案由】    傷害等
【裁判全文】
臺灣士林地方法院刑事判決                        八十九年度簡上字第一二一號
    聲  請  人  臺灣士林地方法院檢察署檢察官
    上  訴  人
    即  被  告  乙○○
右列上訴人因傷害等案件，不服本院內湖簡易庭八十八年度湖簡字第八一八號中華民
國八十九年五月十六日第一審判決（聲請案號：八十八年度偵字第三一四○號），提
起上訴，本院依通常程序第一審判決如左：
    主  文
原判決撤銷。
乙○○傷害人之身體，處拘役貳拾日，如易科罰金，以佰元折算壹日。
被訴毀損部分無罪。
    事  實
一乙○○與丙○○係鄰居關係，雙方因停車問題迭有糾紛。乙○○於民國八十八年三
  月四日晚間八時三十分許，在臺北市○○區○○街六四巷二六弄二十號前，見丙○
  ○所有之車牌號碼Ｑ八─○五八七號自用小客車停放位置阻擋其他車輛出入，因而
  心生不滿，以腳踢該車之前保險桿觸動防盜器，丙○○聞訊趕至，與乙○○理論，
  乙○○竟基於傷害之犯意，徒手毆打丙○○，致丙○○受有前胸紅腫二公分ｘ二公
  分、右手瘀腫二公分ｘ二公分、右大腿瘀腫三公分ｘ三公分等傷害。
二案經被害人丙○○訴由臺北市政府警察局南港分局報告臺灣士林地方法院檢察署檢
  察官偵查聲請簡易判決處刑。
    理  由
壹、傷害部分：
一訊據被告乙○○固不否認於右揭時地與丙○○衝突之事實，惟矢口否認有何傷害之
  犯行，辯稱：丙○○先出手，二人發生扭打均有受傷云云。惟查，右揭事實，業據
  告訴人丙○○指訴綦詳，並有驗傷證明書一件在卷可稽。參以正當防衛必須對於現
  在不法之侵害始得為之，侵害業已過去，即無正當防衛可言，至彼此互毆，又必以
  一方初無傷人之行為，因排除對方不法之侵害而加以還擊，始得以正當防衛論，故
  侵害已過去後之報復行為，與無從分別何方為不法侵害之互毆行為，均不得主張防
  衛權（最高法院三十年度上字第一○四○號判例參照）；衡之一般社會經驗法則，
  互毆係屬多數動作構成單純一罪而互為攻擊之傷害行為，縱令一方先行出手，而還
  擊之一方在客觀上茍非單純對於現在不法之侵害為必要排除之反擊行為，因其本即
  有傷害之犯意存在，則對其互為攻擊之還手反擊行為，自無主張正當防衛權之餘地
  （最高法院八十四年度臺非字第二○八號判決參照）。是被告所辯，顯係卸責之詞
  ，不足採信。本件事證明確，被告犯行洵堪認定，應依法論科。
二核被告所為，係犯刑法第二百七十七條第一項傷害罪。
三聲請簡易判決處刑意旨另以：被告乙○○於右揭時地嗾使狗咬告訴人丙○○，致丙
  ○○右大腿多處撕裂傷，此部分亦涉犯刑法第二百七十七條第一項傷害罪。訊據被
  告堅詞否認此部分犯行，辯稱：該隻咬人的狗是流浪狗，伊偶爾好心餵食，並非伊
  所豢養，伊無法唆使狗咬告訴人等語。按犯罪事實應依證據認定之，無證據不得推
  定其犯罪事實，刑事訴訟法第一百五十四條定有明文。經查：告訴人右大腿多處撕
  裂傷，確為狗咬傷乙節，有臺北市立忠孝醫院驗傷診斷書、該院九十年二月十二日
  北市忠醫歷字第九○六○○九六八○○號函可稽，茲所應審究者，厥為該隻狗是否
  出於被告之唆使而傷害告訴人？蓋狗係具有靈性之動物，依其好惡及敵友判斷自然
  對不同人產生友好或排斥之行為，本件告訴人自承：該隻狗過去曾經咬過伊，伊下
  車會持拐杖鎖打狗以保護小孩，此次伊一進門找被告理論，狗已先咬伊，後來被告
  又喊「咬、咬」，狗就繼續咬等語不諱（參見八十八年度湖簡字第八一八號卷宗第
  十六頁、本院八十九年十二月十四日訊問筆錄），則該隻狗究係基於長久以來對告
  訴人之敵意而攻擊告訴人，或是出於保護被告之本能所為，抑或是出於被告之嗾使
  而咬告訴人，即非無疑。此外，復查無其他積極證據足認被告確有聲請人所指此部
  分犯行，此部分不能證明被告犯罪，本應為無罪之諭知，惟此部分與前揭論罪部分
  ，係接續犯單純一罪關係，爰不另為無罪之諭知。
四關於傷害罪部分，原審判決依告訴人之指訴、驗傷診斷書等認被告罪證明確，予以
  論科，量處被告拘役三十日，並諭知易科罰金之折算標準，固非無見，惟依卷證資
  料，既無從證明被告唆使狗咬告訴人之犯行，原審認定尚有不當，自屬無從維持。
  被告上訴否認傷害雖無理由，然原審判決既有上開可議，自應將原判決此部分撤銷
  改判。爰審酌被告犯罪動機、目的、手段、生活狀況、智識程度、所生損害，及其
  已於八十九年六月十日第一審判決後與告訴人達成和解，告訴人表示不願追究等一
  切情狀，量處如主文所示之刑。又被告行為後，刑法第四十一條業於九十年一月十
  日修正公布，同年月十二日生效，舊法規定犯最重本刑三年以下有期徒刑以下之刑
  之罪，而受六個月以下有期徒刑或拘役之宣告，因身體、教育、職業、家庭之關係
  或其他正當事由，執行顯有困難者，得易科罰金，修正後刑法第四十一條第一項規
  定，凡犯最重本刑五年以下有期徒刑以下之刑之罪，而受六個月以下有期徒刑或拘
  役之宣告，均得易科罰金，爰應依刑法第二條第一項前段規定，適用裁判時之新法
  ，併予宣告易科罰金之折算標準。
貳、毀損部分：
一聲請簡易判決處刑意旨另以：被告乙○○於八十八年三月四日晚間八時三十分許，
  在臺北市○○區○○街六四巷二六弄二十號前，因不滿丙○○所有之車牌號碼Ｑ八
  ─○五八七號自用小客車停放位置，竟基於毀損之故意，以不明鈍物敲打該車引擎
  蓋鈑金致凹損，使鈑金烤漆喪失美觀效用，因認被告另涉犯刑法第三百五十四條毀
  損罪嫌云云。
二訊據被告堅詞否認此部分犯行，辯稱：伊僅以腳踢該車保險桿，目的在觸動防竊器
  ，促使丙○○前來移動車輛，並未使車輛造成任何損壞等語。
三聲請簡易判決處刑書及原審認被告有此部分犯行，無非以告訴人丙○○之指訴、照
  片二幀為主要論據。
四按犯罪事實應依證據認定之，無證據不得推定其犯罪事實，刑事訴訟法第一百五十
  四條定有明文。次按事實之認定，應憑證據，如未能發現相當證據，或證據不足以
  證明，自不能以推測或擬制之方法，為裁判基礎（最高法院著有四十年臺上字第八
  六號判例參照）。至於告訴人之告訴，係以使被告受刑事訴追為目的，是其陳述是
  否與事實相符，仍應調查其他證據以資審認（最高法院五十二年度台上字第一三○
  ○號判例參照）。又刑法第三百五十四條之毀損罪，以使所毀損之物失其全部或一
  部之效用為構成要件（最高法院四十七年臺非字第三四號判例參照），所謂「毀棄
  」即毀壞滅棄，使物之本體全部喪失其效用者，稱「損壞」即損傷破壞，致使物之
  本體喪失其效用者，稱「致令不堪用」係指除毀棄損壞物之本體外，以其他不損及
  原物形式之方法，使物之一部或全部喪失其效用者。
五經查：告訴人丙○○所有之車牌號碼Ｑ八─○五八七號自用小客車鈑金凹陷之事實
  ，固有照片二幀在卷可證，其鈑金顯已喪失美觀效用，惟上開證據僅能證明該車鈑
  金確有毀損之事實，無法證明乃被告所為。本件告訴人自承：並未親眼見到被告毀
  損該車等語不諱（參見本院八十九年十二月十四日訊問筆錄），而證人即當時在現
  場目擊之鄰居甲○○則證稱：被告當時僅以腳踢該車保險桿，並未見到該車引擎蓋
  因而凹損等語無訛（參見八十八年度湖簡字第八一八號卷宗第十七頁），既無人親
  眼目睹被告以鈍器敲擊該車引擎蓋，被告以腳踢保險桿之行為復未造成車體之毀棄
  損壞，尚難依推測或擬制之方法，遽認被告有此部分毀損之犯行。此外，復查無其
  他積極證據足認被告確有聲請人所指此部分犯行，本件不能證明被告犯罪，原審就
  此部分以毀損罪論處，尚有未洽，被告上訴否認犯罪，為有理由，應由本院依刑事
  訴訟法第四百五十五條之一第三項之規定，準用同法第三百六十九條第一項前段、
  第二項之規定，將原判決撤銷，另依第一審通常程序為無罪判決之諭知（法院辦理
  刑事訴訟簡易程序案件應行注意事項第八點、第十四點參照）。
據上論斷，應依刑事訴訟法第四百五十五條之一第一項、第三項、第三百六十九條第
一項前段、第二百九十九條第一項前段、第三百零一條第一項，刑法第二條第一項前
段、第二百七十七條第一項、第四十一條第一項前段，罰金罰鍰提高標準條例第一條
前段、第二條，判決如主文。
本案經檢察官呂文忠到庭執行職務。
中        華        民        國    九十    年    三    月    二十一    日
                                臺灣士林地方法院刑事第四庭
                                      審判長法  官
                                            法  官
                                            法  官
如不服本判決，應於判決送達後十日內，向本院提出上訴狀。
附錄本案論罪科刑法條全文：
刑法第二百七十七條


司法院資訊處製作；財團法人民間司法改革基金會備份。
